臺灣高等法院民事判決
111年度家上字第69號
上  訴  人  Ａ０１  

被  上訴人  Ａ０２  

訴訟代理人  林禮模律師

上列當事人間請求離婚等事件，上訴人對於中華民國110年12月8
日臺灣基隆地方法院110年度婚字第23號第一審判決提起上訴，
本院於111年7月27日言詞辯論終結，判決如下：
    主  文
上訴駁回。
第二審訴訟費用由上訴人負擔。
原判決主文第三項關於未成年子女甲○○（女，民國○○○○年○月○○○
日生）扶養費分擔額之給付方式，變更為：上訴人應自本件關於
酌定未成年子女甲○○權利義務之行使或負擔之裁判確定翌日起至
未成年子女甲○○成年之前一日止，按月於每月五日前給付被上訴
人關於未成年子女甲○○之扶養費新臺幣壹萬捌仟元，如遲誤一期
履行，其後之六期視為亦已到期。
    事實及理由
一、被上訴人主張：兩造於民國97年5月23日結婚，育有未成年
    子女甲○○(000年0月00日生)；上訴人原為職業軍人，伊則為
    家庭主婦，經常隨上訴人輪調生活。詎上訴人於3年多前，
    經常出入酒店場所，與訴外人乙○○發生婚外情，乙○○並以合
    資開設公司為名義說服上訴人辦理退休，迨上訴人將退休俸
    投入卻血本無歸後，上訴人再將與伊婚後購入之房屋出售以
    清償債務，並繼續為乙○○支付信用卡費，且於107年7月3日
    與乙○○一同前往泰國旅遊，使伊精神上感到巨大痛苦，經伊
    對乙○○提起損害賠償訴訟獲得勝訴判決確定。另上訴人長期
    酗酒，情緒控管不佳，於109年3月1日晚間，因與乙○○在外
    發生口角，心情欠佳，返家竟無故打當時年僅4歲之甲○○巴
    掌，致其左臉紅腫，並留有刮傷；復於109年6月19日，因細
    故用力拉扯甲○○之手臂，致甲○○之右手臂留有抓痕；又於10
    9年6月21日晚間9時許，對伊及甲○○為肢體及言語暴力行為
    ；且上訴人慣於以伊及伊親屬之人身安全作為要脅，對伊及
    甲○○情緒勒索，並不斷教唆甲○○辱罵伊，使伊身體及精神上
    受到折磨。上訴人長期對伊及甲○○為精神及身體上之虐待，
    已不堪共同生活，伊自得訴請離婚。又上訴人無法為適當之
    情緒管理，並對甲○○施以言語及肢體暴力，而伊自甲○○出生
    時起，即為主要照護者，甲○○亦表明僅欲接受伊之照料，因
    此甲○○之權利義務行使或負擔（下稱親權）應由伊任之為當
    ；上訴人並應按月負擔甲○○之扶養費新臺幣（下同）2萬700
    0元，至甲○○成年之前一日為止。又上訴人對伊為精神及身
    體上之虐待，使兩造婚姻發生破綻，自有過失，應賠償伊非
    財產上損害15萬元等情。爰依民法第1052條第1項第2、3、4
    款、第1055條、第1056條第1、2項等規定，求為判決㈠准兩
    造離婚；㈡甲○○之親權由伊任之；㈢上訴人應自本判決確定日
    起至甲○○成年前一日止，按月於每月5日前，給付扶養費2萬
    7000元，如遲誤1期履行者，其後之6期視為亦已到期；㈣上
    訴人應給付伊15萬元，並加計自本判決離婚部分確定之翌日
    起算之法定遲延利息（原審為上訴人敗訴之判決，上訴人不
    服，提起上訴；未繫屬本院部分，不另贅述）。並於本院答
    辯聲明：如主文第1項所示。
二、上訴人則以：伊已依被上訴人之要求戒酒、就醫，並未對被
    上訴人及甲○○，施以言語或肢體之家庭暴力行為，亦未對被
    上訴人及甲○○為精神及肢體上之虐待。被上訴人係因與訴外
    人丙○○有不正當來往而訴請離婚，伊對於兩造婚姻發生破綻
    並無過失，自毋須賠償被上訴人。退步言之，若本院判准兩
    造離婚，因伊為退伍軍人，倘甲○○之親權由被上訴人任之，
    將失去國家對於榮民子女教育、水電之補助及遺族之權益，
    故甲○○之親權應由兩造共同任之，並由被上訴人擔任主要照
    顧者，且應增加伊與甲○○之會面交往時間；又伊財務狀況不
    佳，關於甲○○每月扶養費達2萬7000元部分，實無力負擔，
    應予調整等語，資為抗辯。並於本院上訴聲明：㈠原判決不
    利於上訴人部分廢棄。㈡被上訴人在第一審之訴及假執行之
    聲請均駁回。
三、查，兩造於97年5月23日結婚，婚後育有未成年子女甲○○(00
    0年0月00日生)，婚姻關係現仍存續中；嗣因被上訴人向原
    法院聲請民事通常保護令獲准，兩造自109年8月22日分居迄
    今等情，有卷附戶籍資料及原法院109年度家護字第271號民
    事裁定可稽（見原審卷第35頁、第65-67頁），並為兩造所
    不爭執（見本院卷第50頁），堪信為真。
四、本件應審究者為㈠被上訴人依民法第1052條第1項第2、3、4
    款規定訴請離婚，是否有據？㈡若有，則甲○○之親權由何人
    任之為宜？㈢被上訴人請求上訴人給付甲○○將來之扶養費，
    有無理由？㈣被上訴人依民法第1056條第1、2項規定，請求
    上訴人賠償非財產上損害15萬元，有無理由？茲論述如下：
　㈠被上訴人依民法第1052條第1項第2、3、4款規定訴請離婚，
    是否有據？　
　⒈按夫妻之一方受他方不堪同居之虐待者，他方得向法院請求
    離婚，民法第1052條第1項第3款定有明文。而婚姻係以夫妻
    之共同生活為目的，配偶應互相協力保持其共同生活之圓滿
    、安全及幸福，因而夫妻應互相尊重以增進情感之和諧，防
    止家庭暴力之發生，此為維繫婚姻所必要。故夫妻一方之行
    為，凡有礙於他方配偶之人格尊嚴與人身安全（含肉體與精
    神上之痛苦），致夫妻無法繼續共同生活者，均應認符合民
    法第1052條第1項第3款規定「受他方不堪同居之虐待」（最
    高法院85年度台上字第551號民事判決意旨參照）。又按維
    護人格尊嚴與確保人身安全，為我國憲法保障人民自由權利
    之基本理念。增進夫妻情感之和諧，防止家庭暴力之發生，
    以保護婚姻制度，亦為社會大眾所期待。民法第1052條第1
    項第3款所稱「不堪同居之虐待」，應就具體事件，衡量夫
    妻之一方受他方虐待所受侵害之嚴重性，斟酌當事人之教育
    程度、社會地位及其他情事，是否已危及婚姻關係之維繫以
    為斷。若受他方虐待已逾越夫妻通常所能忍受之程度而有侵
    害人格尊嚴與人身安全者，即不得謂非受不堪同居之虐待（
    司法院大法官會議釋字第372號解釋參照）。　
　⒉經查：
　　⑴、上訴人自106年間與乙○○密切往來，並於107年7月3日與
        乙○○一同前往泰國旅遊，於抵達泰國當天下榻於曼谷之
        「Centara Grand At Centralworld」飯店同房過夜，
        復於翌日前往泰國芭塔雅之「Hilton Hua-Hin Resort&
         Spa」渡假村入住，而為不當之男女交往，不法侵害被
        上訴人基於配偶關係之身分法益且情節重大，經被上訴
        人對於乙○○提起損害賠償訴訟，由原法院基隆簡易庭以
        109年度基小字第2346號判決乙○○應給付被上訴人10萬
        元確定等情，業據被上訴人提出上訴人與乙○○之對話紀
        錄、兩人同遊泰國之機票與入住旅館證明，及原法院基
        隆簡易庭109年度基小字第2346號小額民事判決為證（
        見原審卷第37-59頁、第175-183頁），並經本院依職權
        調閱上開卷宗核閱屬實（見本院卷第145-151頁）。足
        認上訴人於兩造婚姻關係存續期間，與乙○○超越男女正
        常社交行為之互動，已逾越社會一般通念所能容忍之範
        圍，足以動搖兩造婚姻關係所應協力保持圓滿幸福之夫
        妻生活，使被上訴人精神上感到相當之痛苦。
　　⑵、其次，上訴人長期酗酒，情緒控管不佳，經常對於被上
        訴人及甲○○施以言語及肢體暴力；曾於109年3月1日晚
        間，因與乙○○在外發生口角，心情欠佳，返回兩造位於
        基隆市○○區○○街000○0號0樓住處後，竟無故打當時年僅
        4歲之甲○○巴掌；後於109年5月19日，在兩造前揭住處
        內，因不耐甲○○之動作緩慢，竟大力抓扯甲○○，致其手
        臂產生抓痕；又於109年6月21日21時許，酒醉返回兩造
        前揭住處時，在門外大吼大叫、辱罵三字經，並揚言殺
        害被上訴人，經鄰居報警協助，上訴人進門後仍持續辱
        罵被上訴人，並唆使甲○○辱罵被上訴人「垃圾」，更將
        被上訴人推出家門後上鎖，並於被上訴人進門後再次推
        打其臉部；又於109年8月23日20時許，在兩造前揭住處
        談論聲請保護令之事，上訴人詢問被上訴人可否不要到
        庭未果，竟恐嚇被上訴人，因被上訴人以手機錄影惹怒
        上訴人，兩人互搶對方手機，發生拉扯，上訴人打被上
        訴人巴掌，並對被上訴人鎖喉，稱：「我現在就可以讓
        妳死」，嗣被上訴人報警求助，又遭上訴人辱罵，經被
        上訴人向原法院聲請核發109年度家護字第271號民事通
        常保護令獲准，並經原法院以109年度家護抗字第28號
        駁回上訴人之抗告確定等情，業據被上訴人提出監視錄
        影器畫面光碟、照片、兩造對話紀錄，及原法院109年
        度家護字第271號民事通常保護令為證（見原審卷第61-
        79頁)，並經本院依職權調閱上開卷宗核閱屬實（見本
        院卷第129-143頁）。堪認上訴人酗酒成習，情緒控管
        不佳，經常對於被上訴人及甲○○施以言語及肢體等家庭
        暴力行為，而對被上訴人及甲○○為身體上及精神上之虐
        待。
　　⑶、上訴人雖抗辯伊已依被上訴人之要求戒酒、就醫，並未
        對被上訴人及甲○○施以精神上或身體上之虐待云云。然
        查：
　　　　①、上訴人對被上訴人及甲○○為前揭言語及肢體之家庭
            暴力行為等情，業據被上訴人於原法院109年度家
            護字第271號民事通常保護令事件審理時指訴綦詳
            ，並於該案提出成人保護案件通報表、影音隨身碟
            暨譯文、錄影翻拍截圖、兩造對話紀錄截圖，及被
            上訴人與甲○○受傷照片為證（見原法院109年度家
            護字第271號卷第17-33頁、第47-55頁、第93頁）
            。且經該案法院勘驗上開影音隨身碟暨譯文，上訴
            人確曾於109年6月21日多次出言辱罵被上訴人「垃
            圾」，及向甲○○表示「你媽是垃圾」、「叫你媽垃
            圾」、「妳媽媽跟妳奶奶一樣都是垃圾妳知道嗎」
            等語；並以「我把妳打死喔」、「妳惹到我真的你
            倒楣了，妳怎麼死的都不知道」等語恫嚇被上訴人
            ；甲○○亦表示臉部紅腫傷勢係遭上訴人毆打等情，
            有卷附譯文及原法院109年12月31日勘驗筆錄可稽
            （見原法院109年度家護字第271號卷第17-22頁、
            第41-42頁）。足證上訴人確有以言語恐嚇及肢體
            毆打被上訴人與甲○○之家庭暴力行為，而對被上訴
            人與甲○○施以身體及精神上之虐待。
　　　　②、參以上訴人於原法院109年度家護抗字第28號通常保
            護令事件提出之錄影光碟，經法院勘驗結果，乃「
            上訴人問未成年子女：『恩恩，爸爸是不是先被媽
            媽打臉？』等語，未成年子女回應：『嗯』，上訴人
            復表示：『大聲一點，對不對？』，未成年子女遂答
            ：『對』。上訴人再詢問：『媽媽壞不壞？』，未成年
            子女回答：『壞』，被上訴人在旁隨即表示：『甲○○
            不可以亂講』，上訴人便稱：『她已經講完啦』」等
            情，有卷附原法院109年12月31日勘驗筆錄可參（
            見原法院109年度家護抗字第28號卷第49頁）。可
            見上訴人確有以嚴厲之口吻，誘導甲○○依其指示回
            復，並加以錄影，堪信被上訴人主張上訴人教唆甲
            ○○辱罵伊等情非虛。故上訴人抗辯並未以言語恐嚇
            及肢體毆打被上訴人及甲○○，及唆使甲○○辱罵被上
            訴人，而對被上訴人及甲○○施以身體及精神上之虐
            待云云，洵非可採。
　　⑷、依上說明，上訴人於兩造婚姻關係存續期間，與乙○○為
        逾越正常社交行為之不當男女交往，已使被上訴人精神
        上感到巨大痛苦；且上訴人長期酗酒，情緒控管不佳，
        動輒對被上訴人及甲○○施以言語及肢體等家庭暴力行為
        ，使被上訴人及甲○○屢屢生活於恐懼不安之中，顯已逾
        越夫妻通常所能忍受之程度，而侵害被上訴人之人格尊
        嚴與人身安全，實已達不堪同居虐待之程度，足使兩造
        婚姻發生嚴重破綻，難以繼續維持甚明。
　　⑸、本院審酌兩造婚姻發生嚴重破綻之原因，在於上訴人長
        期習慣對被上訴人施以言語及肢體等家庭暴力行為，而
        對被上訴人為精神上及身體上之虐待，造成兩造感情疏
        離；且上訴人不顧被上訴人之身心感受，於兩造婚姻關
        係存續期間與乙○○為逾越正常社交範圍之不當男女交往
        ，使被上訴人身心感到相當痛苦，以致不堪共同生活，
        終致兩造婚姻裂痕難以回復等情狀，認上訴人對於兩造
        婚姻發生重大破綻，具有可歸責性。故被上訴人依民法
        第1052條第1項第3款規定，訴請離婚，核屬有據，應予
        准許。
　　⑹、又被上訴人依民法第1052條第1項第3款規定訴請離婚，
        既屬有據；則被上訴人另依同法第1052條第1項第2、4
        款規定為同一離婚之請求，本院就此部分即無庸再予以
        審究，併此陳明。　　　　
　㈡甲○○之親權由何人任之為宜？
　⒈按夫妻離婚者，對於未成年子女權利義務之行使或負擔，依
    協議由一方或雙方共同任之；未為協議或協議不成者，法院
    得依夫妻之一方、主管機關、社會福利機構或其他利害關係
    人之請求或依職權酌定之，民法第1055條第1項定有明文。
    而法院為前條裁判時，應依子女之最佳利益，審酌一切情狀
    ，尤應注意下列事項：子女之年齡、性別、人數及健康情
    形。子女之意願及人格發展之需要。父母之年齡、職業、
    品行、健康情形、經濟能力及生活狀況。父母保護教養子
    女之意願及態度。父母子女間或未成年子女與其他共同生
    活之人間之感情狀況。父母之一方是否有妨礙他方對未成
    年子女權利義務行使負擔之行為。各族群之傳統習俗、文
    化及價值觀。同法第1055條之1第1項亦有規定。又，所謂未
    成年子女之最佳利益，應指行使或負擔子女權利義務之人，
    須具備相當之經濟能力及健全之人格，足以善盡扶養義務，
    並提供健康之生活環境，俾未成年子女之心智得獲正常發展
    而言。　
　⒉經查：
　　⑴、被上訴人訴請裁判離婚，為有理由，業如前述；而兩造
        對於甲○○之親權由何人任之，並未達成協議，本院自得
        依被上訴人之聲請，酌定甲○○之親權由何人任之。
　　⑵、本院審酌甲○○現為稚齡學童，幼時因上訴人尚在軍中服
        役，主要由被上訴人照顧，兩造與甲○○之親子間互動均
        稱良好；然原審委由基隆市政府社會處社工就兩造及甲
        ○○所為調查訪視，其評估及建議稱：兩造對於甲○○均有
        照顧意願，願意在工作之餘親自照顧，並提供甲○○生活
        教育用度及合宜住居，在養育照料甲○○部分，各有優劣
        之處；惟甲○○因多次目睹家暴也曾經歷家暴，導致有驚
        嚇、尿床及恐懼等行為表現，迄今對於與上訴人單獨相
        處仍存在憂慮，而被上訴人亦曾安排電話視訊，卻發現
        甲○○屢屢都要經歷多日的情緒起伏，顯見甲○○心理議題
        仍要時間慢慢平復；基於甲○○現在發展狀況正處於秩序
        敏感期，心理與生理上仍十分依附熟悉人物，由主要照
        顧者給予的固定照顧模式能協助其逐漸建立起自己對世
        界了解的基礎，穩定和安全的人物才能增加安全感，依
        賴對象之驟然變動並非有利其生、心理發展；調查中可
        知被上訴人長期作為甲○○之主要照顧者，親子相處時間
        長，對於甲○○之健康及作息狀況、性格氣質、習慣喜好
        、就學情形皆能準確掌握且照顧盡心，親職功能有相當
        發揮，且甲○○現於被上訴人一人養育下生活與就學皆保
        持穩定，同時樂於接受被上訴人照顧，為持續維持甲○○
        穩定生活型態，依據最小變動原則，建議由被上訴人行
        使甲○○之親權，應為符合甲○○之最佳利益（見原審卷第
        156-157頁）；佐以甲○○於原審亦到庭陳稱：伊比較喜
        歡被上訴人，因為只有被上訴人照顧伊，以後要跟被上
        訴人同住等語（見原審卷第259頁）等情狀；認甲○○之
        親權應由被上訴人任之，較符合甲○○之最佳利益，爰酌
        定甲○○之親權由被上訴人任之。
    ⑶、又按法院得依請求或依職權，為未行使或負擔權利義務
        之一方酌定其與未成年子女會面交往之方式及期間，民
        法第1055條第5項前段定有明文。承前所述，甲○○之親
        權，雖由被上訴人任之，然未成年子女與父母間親情之
        維繫，乃不可或缺，無共同生活及同住一方之定期或不
        定期之訪視關愛，對未成年子女人格之成長關係重大，
        為減少兩造離婚後對未成年子女之負面影響，參以兩造
        現已依原判決附表所示之會面交往方式進行交往，為使
        甲○○之生活節奏保持穩定，爰依職權酌定上訴人與甲○○
        會面交往之方式及期間，詳如原判決主文第2項所示。
        　　　　
　㈢被上訴人請求上訴人給付甲○○將來之扶養費，有無理由？
　⒈按法院酌定父母對於未成年子女權利義務之行使或負擔時，
    得命給付扶養費，前項命給付扶養費之方法，準用第99條至
    第103條規定，家事事件法第107條定有明文。又，扶養之程
    度，應按受扶養權利者之需要，與負扶養義務者之經濟能力
    及身分定之；負扶養義務者有數人，而其親等同一時，應各
    依其經濟能力分擔義務；民法第1119條、第1115條第3項亦
    有明文。
　⒉本院審酌兩造未成年子女甲○○即將進入小學就學，正值學習
    階段，需要他人悉心教育照顧，並有食衣住行育樂等基本生
    活需要；被上訴人現從事音樂家教及美容服務，月薪約1至2
    萬元，106、107、108年年所得分別為0元、0元、1萬9840元
    ，名下財產房屋、土地各1筆，財產總額29萬1970元；而上
    訴人前擔任軍職退休，退休後曾擔任立委辦事處執行長，之
    後轉任保全主任，軍職月退俸6萬，薪水約4萬5千元，於106
    、107、108年所得分別為128萬9990元、160萬1874元、33萬
    7139元，名下無財產（見原審卷第149頁家事事件調查報告
    ，及第95-102頁、第109-114頁兩造稅務電子閘門財產所得
    調件明細表）；故認兩造收入及經濟能力有別，對甲○○之扶
    養義務，應以3比1之比例負擔為允當。再參酌甲○○所在地之
    基隆市每人每月平均消費支出為2萬2324元，有卷附行政院
    主計總處公布之家庭收支調查表可稽（見原審卷第85頁），
    暨依目前社會經濟狀況與一般國民生活水準，認甲○○每月扶
    養費以2萬4000元計算為適當。準此，上訴人應分擔甲○○每
    月扶養費用為1萬8000元（計算式：24000×3/4＝18000）。另
    審酌父母對於未成年子女之教養，通常情形係依時日經過而
    漸次給付，屬長期性、階段性之支付，為未成年子女之權益
    考量，因認上訴人對甲○○應分擔扶養費之給付，以分期給付
    為妥適；且為免未成年子女之日常生活有匱乏之虞，因而酌
    定上訴人應按月給付，惟恐日後上訴人有任何遲延給付而不
    利未成年子女之情事，爰依家事事件法第107條第2項準用同
    法第100條第4項之規定，酌定逾期不履行時，喪失期限利益
    之範圍，宣告定期金之給付每遲誤1期履行者，其後之6期視
    為亦已到期，以維未成年子女之最佳利益。
　㈣被上訴人依民法第1056條第1、2項規定，請求上訴人賠償非
    財產上損害15萬元，有無理由？　
　⒈按夫妻之一方，因判決離婚而受有損害者，得向有過失之他
    方，請求賠償；前項情形，雖非財產上之損害，受害人亦得
    請求賠償相當之金額，但以受害人無過失者為限，民法第10
    56條第1、2項定有明文。次按非財產上損害之慰撫金數額，
    究竟若干為適當，應斟酌兩造身分、地位、經濟狀況、加害
    程度及其他各種情形，俾為審判之依據，最高法院86年度台
    上字第511號、第3539號民事判決意旨參照）。　
　⒉經查：　
　　⑴、承上所述，被上訴人依民法第1052條第1項第3款規定訴
        請離婚，既屬有據，則上訴人對於兩造婚姻發生破綻，
        而判決離婚乙事，即有過失。參以兩造結婚多年，竟因
        被上訴人不堪上訴人精神上及身體上之虐待而判決離婚
        ，被上訴人並需獨自承擔上訴人出軌、施暴之痛苦，且
        因上訴人之虐待行為，需為保護自身與甲○○之安全，隨
        時保持警戒，精神上確實受有相當之痛苦。故被上訴人
        依民法第1056條第1、2項規定，請求上訴人賠償其非財
        產上之損害，自屬有據。
　　⑵、上訴人雖抗辯：被上訴人係因與丙○○有不正當來往而訴
        請離婚，伊對於兩造婚姻發生破綻並無過失，毋須賠償
        被上訴人非財產上之損害云云，並提出丙○○與被上訴人
        同框之照片為證（見本院卷第93頁、第95頁）。然查，
        證人丙○○於本院到庭結證稱：伊沒有跟被上訴人有不當
        關係，因為神不允許；上訴人提出之照片，其中一張是
        因為照片中這位小朋友（即甲○○），當時即將要受洗，
        教會受洗典禮安排在海邊，所以團體安排先預演受洗，
        讓小朋友知道流程，所以伊去現場參與受洗；另一張照
        片是因為被上訴人因為婚姻的痛苦，有輕生的念頭，伊
        等去幫助她緩和情緒，分享神的話語，讓她打消念頭，
        後來被上訴人父母知道這件事情，所以邀請伊聚餐等語
        （見本院卷第111頁）。且觀上訴人提出之照片，亦僅
        為證人丙○○參與甲○○受洗及與被上訴人家屬聚餐之情形
        ，尚未逾越男女正常社交行為之互動範疇。堪信證人丙
        ○○係因教會關係與被上訴人接觸，但無積極證據證明兩
        人有逾越正常社交行為之不當男女交往。況兩造婚姻發
        生重大破綻之原因，在於上訴人長期習慣對被上訴人施
        以精神及身體上之虐待，並與乙○○為婚外不當男女交往
        所致，業如前述，實難認上訴人就兩造婚姻發生重大破
        綻，並無過失。故上訴人抗辯被訴人係因與丙○○有不正
        當來往而訴請離婚，伊對於兩造婚姻發生破綻並無過失
        云云，尚非可採。
　　⑶、是以，本院審酌上訴人長期對於被上訴人施以言語及肢
        體之家庭暴力行為，而對被上訴人施以身體上及精神上
        之虐待程度非輕，暨前揭所述兩造身分、地位及經濟狀
        況等一切情狀，認被上訴人請求因判決離婚所受非財產
        上損害賠償15萬元，核屬相當，應為可採。故被上訴人
        依民法第1056條第1、2項規定，請求上訴人賠償非財產
        上損害15萬元，及自本判決關於離婚部分確定之翌日起
        至清償日止，按週年利率百分之5計算之利息，洵屬有
        據。　　
五、綜上所述，被上訴人依民法第1052條第1項第3款、第1055條
    、第1056條第1、2項等規定，請求判決㈠准兩造離婚；㈡甲○○
    之親權由被上訴人任之；㈢上訴人應給付被上訴人15萬元，
    及自本判決關於離婚部分確定之翌日起至清償日止，按週年
    利率百分之5計算之利息，為有理由，應予准許；並就上訴
    人離婚後與甲○○之會面交往方式，予以酌定如原判決主文第
    2項所示。原審為上開結論之判決，並無不合，上訴人猶執
    前詞提起上訴，指摘原判決不當，為無理由，應駁回其上訴
    。另原審酌定甲○○扶養費分擔部分，係以甲○○就讀幼兒園之
    支出為依據，並未斟酌甲○○即將進入小學就學，生活費用應
    參考甲○○所在地之基隆市每人每月平均消費支出為宜，且兩
    造負擔比例過於懸殊，尚有未洽，爰由本院依職權更正如主
    文第3項所示；又關於酌定未成年子女扶養費事件，屬於家
    事非訟事件，法院本得斟酌一切情況，定符合未成年子女最
    佳利益之方式，不受當事人聲明之拘束，縱酌定內容與當事
    人之聲明不符，亦無駁回之必要，併此敘明。　
六、本件事證已臻明確，兩造其餘主張陳述及已經提出之證據，
    經審酌後認與判決結果不生影響，爰不一一論述，附此敘明
    。
七、據上論結，本件上訴為無理由。爰判決如主文。　
中　　華　　民　　國　　111 　年　　8 　　月　　10　　日
                  家事法庭
  　                    審判長法  官  楊絮雲   
                              法  官  張宇葭
                              法  官  郭顏毓
正本係照原本作成。
如不服本判決，應於收受送達後20日內向本院提出上訴書狀，其
未表明上訴理由者，應於提出上訴後20日內向本院補提理由書狀
（均須按他造當事人之人數附繕本）上訴時應提出委任律師或具
有律師資格之人之委任狀；委任有律師資格者，另應附具律師資
格證書及釋明委任人與受任人有民事訴訟法第466條之1第1項但
書或第2項所定關係之釋明文書影本。如委任律師提起上訴者，
應一併繳納上訴審裁判費。
中　　華　　民　　國　　111 　年　　8 　　月　　11　　日

    　　　　　　　　　　　　　書記官  馬佳瑩